【裁判字號】    97,簡,55
【裁判日期】    970729
【裁判案由】    營業稅
【裁判全文】
臺北高等行政法院判決
                                     97年度簡字第00055號
原      告  華趯國際股份有限公司
代  表  人  甲○○
訴訟代理人  張泰昌律師
被      告  財政部臺灣省北區國稅局
代  表  人  陳文宗（局長）住同上
訴訟代理人  朱斐玲
上列當事人間因營業稅罰鍰事件，原告不服財政部中華民國96年
11 月30日台財訴字第09600453160號（案號：第00000000號）訴
願決定，提起行政訴訟。本院判決如下：
    主  文
訴願決定及原處分（含復查決定）均撤銷。
訴訟費用由被告負擔。
    事  實
一、事實概要：
    緣原告於民國（下同）93年5 月間進貨，涉嫌取具虛設行號
    統讚實業有限公司（以下簡統讚公司）開立之統一發票銷售
    額合計新臺幣（下同） 1,750,578元，營業稅額87,529元，
    作為進項憑證申報扣抵銷項稅額，經被告機關查獲，經審理
    違章成立，初查除核定補徵營業稅額87,529元外，並按所漏
    稅額處1.2倍罰鍰105,000元（計至百元止）。原告不服，就
    罰鍰處分，申請復查，未獲變更，提起訴願遭決定駁回，遂
    提起本件行政訴訟。
二、兩造聲明：
    (一)原告聲明求為判決：1.訴願決定、原處分均撤銷。
                        2.訴訟費用由被告負擔。
    (二)被告聲明求為判決：1.駁回原告之訴。
                        2.訴訟費用由原告負擔。
三、兩造之爭點：被告以原告進貨，涉嫌取具虛設行號之統讚公
    司開立之統一發票作為進項憑證申報扣抵銷項稅額，除核定
    補徵營業稅額87,529元外，並按所漏稅額處1.2倍罰鍰105,0
    00元。罰鍰部分是否適法？
    (一)原告主張之理由：
      因原告與統讚公司間的買賣已盡一般商業往來注意事項，
      且也注意到付款對象與開立發票的營業人相符，支付貨款
      皆確實是匯到統讚公司的帳戶，已確保貨款的明確性。銀
      貨兩訖，過程中也要求該公司出具公司登記執照與相關資
      料加以查證，原告確實已盡查證之實，並無任何之故意或
      過失情形，請判決如聲明。
   (二)被告主張之理由：
      1.按「營業人左列進項稅額，不得扣抵銷項稅額：一、購
        進之貨物或勞務未依規定取得並保存第33條所列之憑證
        者。」「納稅義務人，有左列情形之一者，除追繳稅款
        外，按所漏稅額處1 倍至10倍罰鍰，並得停止其營業…
        …五、虛報進項稅額者。」為加值型及非加值型營業稅
        法第19條第1項第1款及第51條第5 款所明定。次按「取
        得虛設行號發票申報扣抵之案件……2.有進貨事實者…
        … （2）因虛設行號係專以出售統一發票牟取不法利益
        為業，並無銷貨事實，故取得虛設行號發票之營業人，
        自亦無向該虛設行號進貨並支付進項稅額之事實，除該
        營業人能證明確有支付進項稅額予實際銷貨之營業人，
        並經稽徵機關查明該稅額已依法報繳者，應依營業稅法
        第19條第1項第1款規定，就其取得不得扣抵憑證扣抵銷
        項稅額部分，追補稅款，不再處漏稅罰外，其虛報進項
        稅額，已構成逃漏稅，應依營業稅法第51條第5 款規定
        補稅並處罰。」為財政部83 年7月9日台財稅第8316013
        71號函所明釋。
      2.原告於93年5 月間進貨，取具虛設行號統讚公司開立之
        統一發票2 紙，作為進項憑證申報扣抵銷項稅額，虛報
        進項稅額87,529元，經被告查獲，有刑事案件移送書、
        承諾書及專案申請調檔統一發票查核清單等資料影本可
        稽，違反前揭稅法規定，被告所屬新店稽徵所按所漏稅
        額87,529元處1.2倍罰鍰105,000元（計至百元止）。
      3.依刑事案件移送書所載，統讚公司負責人明知該公司無
        實際銷貨事實，卻開立鉅額不實統一發票供他人充當進
        項憑證申報扣抵銷項稅額，幫助他人逃漏稅捐；其於首
        揭期間之進貨對象皆為無進銷貨事實之虛設行號，有該
        公司93年進項來源明細可稽，原告自無可能向該公司進
        貨；至原告主張實際交易對象為統讚公司乙節，經查原
        告於93年1月至8月間進貨，分別取具統讚公司等5 家虛
        設行號開立之統一發票，作為進項憑證申報扣抵銷項稅
        額，而原告於承諾書中指明與上開5 家虛設行號之進貨
        ，實際交易對象均為「王先生，已行方不明，無法提供
        詳細資料」等；按原告與王君有多筆大額進貨交易，卻
        無法提供其身分及係何家公司員工等之相關資料，甚而
        任由其交付不同虛設行號開立之統一發票而不覺有異，
        顯不合理，至所提示進存量單等資料，亦僅能佐證有進
        貨事實，其未依規定取得實際交易對象開立進項憑證而
        以統讚公司開立不實進項憑證申報扣抵銷項稅額，核有
        過失，原處罰鍰105,000元並無違誤，請續予維持。
      4.綜上論述，原處分及所為復查、訴願決定並無違誤，請
        准如答辯之聲明判決。
    理  由
一、本件被告機關處原告罰鍰105,000 元，未逾20萬元（司法院
    曾依行政訴訟法第219 條第2 項之規定，將行政訴訟法第22
    9 條第1 項之簡易案件金額提高為20萬元，並自93年1 月1
    日起施行），係屬行政訴訟法第229 條第1 項規定之涉訟事
    件，應依簡易訴訟程序進行之，先予明。
二、按「營業人左列進項稅額，不得扣抵銷項稅額：1 、購進之
    貨物或勞務未依規定取得並保存第33條所列之憑證者。」「
    納稅義務人，有左列情形之一者，除追繳稅款外，按所漏稅
    額處1 倍至10倍罰鍰，並得停止其營業……5 、虛報進項稅
    額者。」為加值型及非加值型營業稅法第19條第1 項第1 款
    及第51條第5 款所明定。又同法施行細則第52條第1 項規定
    ：「本法第51條第5 款所定虛報進項稅額，包括依本法規定
    不得扣抵之進項稅額、無進貨事實及偽造憑證之進項稅額而
    申報退抵稅額者。」因之，凡購進之貨物已依規定取得並保
    存第33 條 所列之憑證者，即得據之列報進項稅額而扣抵進
    項稅額，自無虛報進項稅額問題，而毋庸對之科處罰鍰。又
    按「一稽徵機關查核營業人取得涉嫌虛設行號涉案期間開立
    之統一發票申報扣抵銷項稅額案件，仍應就交易雙方之進、
    銷貨情形覈實查核，不得逕按本部83年7 月9 日台財稅8316
    01371 號函辦理，如無法查明營業人確無向其進貨，且該涉
    嫌虛設行號已依規定按期申報進、銷項資料，並按其應納稅
    額繳納者，應免予補稅處罰。二本令發布日前之未確定案件
    ，稽徵機關應儘速再予查核，依上開規定辦理。」亦經財政
    部95年5 月23日台財稅字第09504535500 號函釋（下稱財政
    部95年函釋）在案。依此函釋，稽徵機關對於營業人無向涉
    嫌虛設行號者進貨的事實，負有調查及舉證之責任。如營業
    人已提出相當證據證明其有向所謂涉嫌虛設行號者進貨之事
    實，而稽徵機關無法提出確切反證加以推翻者，即應認定其
    有進貨事實，而免予補稅處罰。
三、查被告機關以原告於93年5 月間進貨，涉嫌取具虛設行號統
    讚實業有限公司開立之統一發票銷售額合計1,750,578 元，
    營業稅額87,529元，作為進項憑證申報扣抵銷項稅額，經被
    告機關查獲，經審理違章成立，初查除核定補徵營業稅額87
    ,529元外，並按所漏稅額處1.2 倍罰鍰105,000 元（計至百
    元止）。原告不服，就罰鍰處分，申請復查，未獲變更，提
    起訴願遭決定駁回，循序起訴意旨略以：原告與統讚公司間
    之買賣已盡一般商業往來注意事項，亦已注意付款對象與開
    立發票的營業人相符，支付貨款皆確實匯到統讚公司帳戶，
    已確保貨款之明確性，銀貨兩訖，交易過程中也要求該公司
    出具公司登記執照與相關資料加以查證，原告確實已盡查證
    之實，並無任何之故意或過失情形，爰請判決如聲明云云。
四、次查被告機關以原告於上揭期間進貨，取具虛設行號統讚公
    司開立之統一發票銷售額合計1,750,578 元，營業稅額87,5
    29元，作為進項憑證申報扣抵銷項稅額，虛報進項稅額，有
    刑事案件移送書、承諾書、專案申請調檔統一發票查核清單
    等資料影本可稽，認原告違反前揭稅法規定，乃分別核定補
    徵營業稅額，並處以罰鍰，固非無見；惟查：
（一）稽徵機關查核營業人取得涉嫌虛設行號涉案期間開立之統
      一發票申報扣抵銷項稅額案件，仍應就交易雙方之進、銷
      貨情形覈實查核，不得逕依財政部83年7 月9 日台財稅83
      1601371 號函辦理；如無法查明營業人確無向其進貨，且
      該涉嫌虛設行號已依規定按期申報進、銷項資料，並按其
      應納稅額繳納者，應免予補稅處罰，此經上揭財政部95年
      5 月23日台財稅字第09504535500 號函釋在案；是依財政
      部該95年函釋，被告應就原告有無進貨之事實負舉證責任
      ，如被告無法證明營業人確無進貨，且該涉嫌虛設行號已
      依規定按期申報進、銷項資料，並按其應納稅額繳納者，
      則應免予補稅處罰。又「代理人於代理權限內，以本人名
      義所為之意思表示，直接對本人發生效力。」民法第103
      條第1 項定有明文。是本人非不得以委任代理人之方式為
      其辦理事務，而代理權之授與方式，除法有明定外，並非
      以書面為必要。
（二）原告主張與統讚公司之系爭交易品名為鞋類產品，出貨時
      間為93年5 月18日，原告匯款予統讚公司之時間為同月20
      日，付款對象與開立發票之營業人相符各情，業據原告提
      出系爭交易之訂購單、出貨單、匯款申請書、臺灣企銀存
      摺等件影本附原處分卷內可稽；再按公司行號非不可委任
      非員工為其營業之代理人（代理商），且坊間交易市場不
      乏居間折衝，以促成買賣雙方交易之仲介商；原告於95年
      1 月10日致被告機關新店稽徵所函文中表明透過業務員介
      紹，結識統讚公司王富林經理，從事鞋類進口業務，故於
      93年5 月18日向他們採買一批貨物，金額新台幣1,750,57
      8 元，有原告95年1 月10日函附原處分卷內可稽；亦即「
      王富林」縱非屬向統讚公司支領薪資之員工，亦可能係統
      讚公司委任之代理商，或媒介撮合交易之仲介商，是原告
      主張系爭交易係透過「王富林」向統讚公司交易，衡情並
      非不可採信。況系爭交易相關訂購、交貨、付款、發票開
      立等情，均相吻合而得勾稽，則依該交易付款等憑據觀之
      ，足見原告與統讚公司間銀貨兩訖，已完成雙方之買賣交
      易行為。被告忽略及此，未進一步查證本件進項憑證有關
      之直接證據，容有未洽。被告既未能證明原告付款予統讚
      公司後有資金回流情事，或其付款之作為屬虛偽買賣資金
      安排之一部，且統讚公司均有按期申報營業稅進銷項資料
      及按其應納稅額繳納等情，復為被告所不爭，並有營業稅
      年度資料查詢附原處分卷內可參，則依首揭95年財政部函
      釋所示舉證責任之說明，自應認定原告確有向統讚公司進
      貨並支付貨款之事實，而應免予補稅處罰。
（三）末查，本件有無系爭交易事實，乃事實認定問題，法院本
      應依調查所得之直接及間接證據，綜合判斷待證違章事實
      之存在或不存在；另按「刑事判決所認定之事實，及其法
      律上之見解並不能拘束本院。本院應本於調查所得，自為
      認定及裁判。」改制前行政法院44年判字第48號著有判例
      可供參照，是統讚公司負責人刑事偵審情形，尚不足影響
      本件事實之認定，一併敘明。
五、綜上論述，原告主張系爭交易確有進貨並支付貨款予交易相
    對人統讚公司之事實，堪以採信。從而，被告機關以以原告
    進貨，涉嫌取具虛設行號之統讚公司開立之統一發票作為進
    項憑證申報扣抵銷項稅額，按所漏稅額處1.2倍罰鍰105,000
    元，認事用法，均有違誤，復查及訴願決定未予糾正，仍予
    維持，亦有未合。原告訴請撤銷，為有理由，自應由本院將
    訴願決定及原處分（含復查決定）均予以撤銷，以昭折服。
    又本件係適用簡易訴訟程序，爰不經言詞辯論逕為判決。
六、兩造其餘主張陳述，於判決結果不生影響，無庸一一論列，
    併予敘明。
七、據上論結，本件原告之訴為有理由，爰依行政訴訟法第233
    條第1項、第98條第1項前段，判決如主文。
中    華    民    國    97    年    7    月    29     日
              台北高等行政法院第六庭
                              法  官  許瑞助
上為正本係照原本作成。
本件以訴訟事件所涉及之法律見解具有原則性者為限，始得於本
判決送達後20日內向本院提出上訴狀並表明上訴理由，如已於本
判決宣示後送達前提起上訴者，應於判決送達後20日內補具上訴
理由（均按他造人數附繕本），且經最高行政法院許可後方得上
訴。
中    華    民    國    97    年    7    月    29     日
                              書記官  吳芳靜


司法院資訊處製作；財團法人民間司法改革基金會備份。
